【裁判字號】    98,交訴,46
【裁判日期】    981231
【裁判案由】    肇事遺棄罪等
【裁判全文】
臺灣桃園地方法院刑事判決              98年度交訴字第46號
公  訴  人  臺灣桃園地方法院檢察署檢察官
被      告  乙○○
上列被告因肇事逃逸等案件，經檢察官提起公訴（98年度偵字第
15689號），本院判決如下：
    主  文
乙○○因過失傷害人，處有期徒刑貳月；又駕駛動力交通工具肇
事，致人受傷而逃逸，累犯，處有期徒刑捌月；又以強暴妨害人
行使權利，累犯，處有期徒刑月；又傷害人之身體，累犯，處
有期徒刑伍月；又以加害生命之事，恐嚇他人致生危害於安全，
累犯，處有期徒刑月。應執行有期徒刑壹年捌月。
    事  實
一、乙○○前因公共危險案件，經本院於民國96年7月30日以96
    年壢交簡字第1477號判決判處有期徒刑2月確定，如易科罰
    金，以新臺幣（下同）1,000元折算1日，後經本院以96年度
    聲減字第6600號，減刑為有期徒刑1月確定，甫於96年10 月
    30日易科罰金執行完畢。詎猶不知悔改，於98年5月7日晚上
    7時15分許前之某時許，駕駛車牌號碼CO-4387號自用小客車
    ，行經桃園縣中壢市○○路445巷81弄口處，原應注意車前
    狀況，隨時採取必要之安全措施，且案發當時夜間雖無照明
    ，但天候晴、柏油路面乾燥、無缺陷、視距良好、無障礙物
    ，而無不能注意情事，竟疏未注意及此，適有丙○○騎乘車
    牌號碼AV8-325號重型機車，沿龍東路445巷往龍昌路方向行
    至該巷81弄路口處時，突見其前方一自小客車路邊停車，遂
    煞車等候，乙○○所駕駛前揭自小客車因疏未注意車前狀況
    致追撞同向前方之丙○○騎駛之上揭重型機車，頓時丙○○
    恰夾在兩自小客車間，受有左、右膝挫傷、左手擦傷等傷害
    。此時，乙○○見狀便下車查看肇事狀況，見丙○○打電話
    報警處理，便惱羞成怒，另基於強制、傷害及恐嚇之犯意，
    先出手毆打丙○○並對之揚言：「趕報警就殺了你」等語，
    再以手、腳踹丙○○，丙○○以其安全帽抵擋，乙○○遂強
    行搶下丙○○手中之安全帽致妨害丙○○就該頂安全帽所有
    權之行使，其後復持之毆打丙○○，致其受有臉部、胸壁、
    左手肘多處挫傷、多處擦傷等傷害。丙○○因心生畏懼不斷
    討饒，乙○○即將安全帽朝丙○○身旁丟置，且從皮包中拿
    出1,000元，問丙○○要不要，為丙○○所拒絕。乙○○明
    知汽車駕駛人駕駛汽車肇事致人受傷或死亡，應即採取救護
    或其他必要之措施，不得駛離，且當時丙○○因擦撞而受傷
    ，卻未將丙○○送醫救護或為其他必要措施，置丙○○傷勢
    不理，旋基於肇事逃逸之犯意逕予駕車離去。嗣因丙○○及
    當場目擊之店家甲○○報警，經警循線追查出上情。
二、案經丙○○訴由桃園縣政府警察局中壢分局報告偵辦。
    理  由
壹、證據能力
一、證人即告訴人（下稱證人）丙○○、證人甲○○於警詢中所
    為之陳述，固為被告以外之人於審判外之言詞陳述，核屬傳
    聞證據，惟該警詢過程查無違法取證之瑕疵存在，且被告乙○○於本院行準備程序時對於證明能力不予爭執，甚者，本
    院於審理中業已傳訊丙○○、甲○○到庭以證人身分作證，
    並准許被告對於該等證人當庭及先前陳述進行詰問，此有本
    院審判筆錄在卷可考。既已賦與被告對證人丙○○、甲○○
    詰問之機會，因之，參諸刑事訴訟法第159條規定之立法意
    旨原即在保障被告之詰問權以觀，證人丙○○、甲○○於審
    判外之警詢中所為之證述既經被告於本院審理中經交互詰問
    予以核實，則證人丙○○、甲○○於審判外陳述與審判中之
    證述意旨相符之部分，其屬傳聞證據之瑕疵，應已治癒，業
    可認非仍屬傳聞，自有證據能力。另證人丙○○於檢察官偵
    查中，經檢察官諭知證人有具結之義務及偽證之處罰並命朗
    讀結文具結擔保其證言之真實性後，以證人身分，於檢察官
    面前完整、連續陳述其親身經歷，且查無違法取證之瑕疵存
    在，應無顯不可信之情形，依刑事訴訟法第159條之1第2項
    之規定，自得為證據。
二、至證人丙○○之壢新醫院診斷證明書、道路交通事故現場圖
    、道路交通事故調查報告表(一)、(二)、桃園縣政府警察局舉發
    違反道路交通管理事件通知單、桃園縣政府警察局勤務中心
    受理報案紀錄表各1份、車禍現場照片6張、監視錄影翻拍照
    片1張等資料（見偵卷第13至21、31、32頁），檢察官及被
    告並未主張排除前開書證之證據能力，且迄於本院言詞辯論
    終結前均未表示異議，本院審酌並無證據足資認定前開證據
    有何違法取證之情形，因認前開證據均有證據能力。
貳、認定犯罪事實所憑之證據及理由
一、訊據被告乙○○於本院審理時除矢口否認有何過失傷害、以
    強暴方法妨害他人行使權利、恐嚇危害安全、傷害等情事，
    辯稱：當時我車速很慢，對方就在我前面插過來，我煞車不
    及，被害人的機車右後邊碰到我汽車車頭的牌照保險桿處，
    被害人的機車就自己放倒。我下車查看，被害人的車沒有怎
    樣，人也沒有受傷，我要扶起來被害人，被害人不要，就硬
    坐在地上，要我幫被害人修車，我說你的車沒壞，為何要我
    全部換新，我說你好手好腳的，為何要敲詐我，我要求被害
    人報警，我有在那邊等20分鐘，但是警察一直沒有來，我跟
    被害人說我要去接兒子，我要拿1,000元給被害人，被害人
    不要，要我幫他把車外殼全部換新，我說你敲詐我，被害人
    說是我撞到要賠償云云。經查：
(一)、證人丙○○於警詢、偵查時均證稱：我騎機車要去南亞技術
    學院上課，騎到肇事地點時，剛好前面有一部車要路邊停車
    ，我前面的車停下，我也跟著停下，過不久我後面的車就撞
    上我，我的機車因此就去追撞前面的轎車，但我並沒有被撞
    倒，後來被告下車就一直看我，並且一直笑，我就說我要打
    電話報警，等我打完電話被告就慌了，衝過來先用手腳打我
    ，並恐嚇我說「你趕報警就要殺你」，隨後又把我手上的安
    全帽搶下來，作勢要砸我，我趕緊向被告求饒，但被告還是
    把安全帽朝我身旁丟，接下來又用手腳打我，後來停下來後
    ，被告從皮包拿出1,000元問我要還是不要，我就跟被告說
    我要等警察來釐清責任，被告就罵我三字經，隨後就開車離
    開，在離開之前還故意用腳踹我的機車，被告從頭到尾都沒
    有跟我說其叫什麼名字、怎麼聯絡，被告離開時警察也還沒
    到，警察好像是調附近的監視器才找到被告。我被車撞時，
    我雖然沒有倒，但因為衝撞的關係，我當時的手跟腳都有因
    此擦傷及挫傷，我也因為被打的關係，臉部跟胸口都有受傷
    等語（見偵卷第11、12、38、39頁）；於本院審理時證稱：
    當天情形是我要去上課，約（晚上）7點15分左右，前面有
    一台子要路邊停車，所以我就停下來等，就被後面的車子撞
    ，被撞之後，我就跑去路邊，要打電話報警，我打了之後，
    被告就已經開始在我前面晃，很兇在那邊晃來晃去的，我報
    完警之後沒有多久，被告就衝過來打我。在打的過程中，被
    告就講三字經，且說我報警的話被告就要殺我，被告就一直
    打我、踹我，我用安全帽一直擋，後來被告就把我的安全帽
    搶走，用我的安全帽打我，因為我的手（手肘）受傷，有淤
    青。打完我之後，被告拿安全帽作勢要丟我時，我那時候被
    打的已經快要躺在地上，我就一直求被告不要再打我，然後
    被告就把安全帽砸在我的旁邊，沒有砸到我的身體，後來被
    告就從皮包拿出1,000元，問我要不要，我說不要，我說我
    要等警察來釐清責任，他要走之前，經過我的車還把我的車
    弄倒，就走了，沒有多久，警察就來了等語（見本院交訴字
    卷第20反面、21頁），核與證人即在場目擊之人甲○○於警
    詢、本院審理中證稱：我沒有看到發生車禍之情形，我只有
    聽到碰撞聲，然後兩個人就很大聲的爭吵，好像摩托車是在
    右邊，有點卡住，就是轎車跟摩托車卡住，摩托車有點卡到
    ，所以倒掉。我看到的時候是一個站著的人用安全帽一直打
    坐在地上的人，好樣也有用腳踢機車駕駛。我後來出來看得
    時候，有問被打的人有沒有怎麼樣，被打的人很緊張的說你
    有沒有幫我記車號，並跟我說對方跟被打的人說「我報警他
    就要殺了我」。被告上車的過程我沒有看到，但是我聽到引
    擎聲時，我有看一下，是往龍東路方向，那個車子開很快等
    語（見偵卷第33、34頁、本院交訴字卷第23反面至26頁），
    互核大致相符。又被告自白其肇事後駕車逃逸之事實，核與
    證人丙○○、甲○○上揭所述經過情節相符。此外，復有道
    路交事故現場圖、道路交通事故報告表(一)、(二)、車禍現場照
    片6張、監視錄影翻拍照片1張、壢新醫院診斷證明書1份等
    資料在卷足稽。證人丙○○、甲○○與被告互不相識、素無
    怨隙，是證人丙○○當無甘冒偽證罪之風險而杜撰其於事實
    欄一所示時、地遭被告所駕駛之前揭車輛撞擊，並因之受有
    傷害，且下車毆打證人丙○○，向其以加害生命之事為恐嚇
    ，並搶下證人丙○○手中之安全帽再行毆打之情節，僅為恣
    意誣攀並無怨仇之被告之理；證人甲○○與證人丙○○亦不
    相識（見本院交訴字卷第25反面），更無甘冒偽證罪責，而
    誣指被告所駕駛車輛與證人丙○○之機車發生碰撞，被告下
    車持安全帽毆打、用腳踢證人丙○○等情，而僅為替與素不
    相識之證人丙○○嫁禍予被告之必要。揆諸上情，足認證人
    丙○○所證其於案發當時係因遭被告所駕駛之車牌號碼CO-4
    387號自用小客車自後方撞擊，其因此受有左、右膝挫傷、
    左手擦傷等傷害，嗣被告下車查看，見證人丙○○報警處理
    ，便惱羞成怒，出手毆打證人丙○○，並向其揚言：「敢報
    警我就殺了你」等語，再以手、腳踹證人丙○○，並搶下證
    人丙○○用以抵擋其毆打之安全帽，嗣復持以對之擊打，致
    其受有臉部、胸壁、左手肘多處挫傷、多處擦傷等傷害。後
    因證人丙○○不斷討饒，被告即將安全帽朝證人丙○○身旁
    丟置，駕車離去等節，堪信為真。職是，證人丙○○一再證
    稱被告將其之安全帽搶走等語，均無歧異，故被告所辯：丙○○倒在地上，安全帽已經掉在隔壁車道，安全帽是倒下去
    的時候掉在旁邊，我下車的時候順便拿在手上，不是搶丙○○的安全帽云云，顯屬詭辯之詞，委無足取。至證人丙○○
    於警詢、偵查時雖均證稱：被告拿走我的安全帽作勢要攻擊
    我等語，證人甲○○於警詢亦稱：看到自小客的駕駛揮舞安
    全帽等語，惟本院就此質之證人丙○○，其於本院審理時證
    稱：被告有用安全帽打我，因為那時候，我想說被告用安全
    帽打我的時候，因為之前被告有打我，我想說這是一起的，
    所以我才沒有說等語（見本院交訴字第22反面頁），且證人
    甲○○於本院審理時亦證稱：我當天有看到被告拿安全帽打
    人，因為那天做筆錄的時候，我和警察就在想說要怎麼寫，
    警察就說不然就寫揮舞，這樣比較簡短一點，法官就看得懂
    等語（見本院交訴字卷第24反面頁），由見被告確實持證人
    丙○○之安全帽毆打證人丙○○一情，堪認與事實相符。
(二)、被告另辯稱：我沒有打告訴人云云，惟酌之被告於本院審理
    時稱：「（問：證人說你拿安全帽還有用腳踢？）那個不是
    腳踢，我叫他趕快起來。（問：你說那個不是腳踢，代表說
    你的腳是有動作的，你的腳做什麼動作？）我的腳輕輕的撥
    他，在他正面輕輕的撥他的腳，他坐著，我說『拜託你，趕
    快起來把車移開』。（問：如果你要請他趕快起來的話，怎
    麼不用手扶他起來，為何要用腳去撥他？）因為那時候已經
    吵的很厲害的，他不接受我。」云云（見本院交訴字卷第26
    反面頁）。衡之常情，一般人遇此情狀，即會下車伸手扶助
    受傷者，而被告已知悉證人丙○○業因車禍受傷，倘欲請其
    起來將車移開，何以腳觸碰證人丙○○，足證被告所辯，不
    足採信。
(三)、按汽車在同一車道行駛時，除擬超越前車外，後車與前車之
    間應保持隨時可以煞停之距離。汽車行駛時，駕駛人應注意
    車前狀況，隨時採取必要之安全措施，道路交通安全規則第
    94條第1項及第3項分別定有明文，被告身為駕駛人，對於上
    揭規定自應注意並遵守，而依當時情況，尚無不能注意之情
    事，詎仍疏未注意，以致肇事，可見被告於本案車禍違反上
    述交通安全規則至明，則被告於本案車禍確有過失，證人丙○○因本案車禍受傷，與被告之過失行為間自有相當因果關
    係，且被告駕車肇事，竟不嘗試救助證人丙○○，反見其報
    警處理而惱羞成怒，毆打證人丙○○加重其傷勢後駕車逃逸
    ，置證人丙○○於不顧之情無訛。
(四)、被告確因肇事致證人丙○○受有左、右膝挫傷、左手擦傷之
    傷害，嗣除拳打、腳踹外，復從證人鍾信手中搶下安全帽毆
    打證人丙○○，致其受有臉部、胸壁、左手肘多處挫傷、多
    處擦傷之傷害等情，業經本院認定如前，則公訴意旨中稱被
    告搶下丙○○手中之安全帽作勢要毆打及被告駕車肇事致證
    人丙○○受有胸壁、左手擦傷及左右膝挫傷等傷害及出手毆
    打致證人丙○○受有臉部、胸壁、左手肘多處挫傷乙節，容
    有誤會，併此敘明。
二、綜上所析，本案事證明確，被告犯行已堪認定，應依法論科
    。
、論罪科刑
一、核被告所為，係犯刑法第284條第1項前段過失傷害罪、第18
    5條之4肇事逃逸罪、第277條第1項傷害罪、第304 條第1項
    強制罪、第305條恐嚇危害安全罪。被告所犯上開5 罪，犯
    意各別，行為互殊，應分論併罰。按汽車駕駛人，無駕駛執
    照駕車、酒醉駕車、吸食毒品或迷幻藥駕車、行駛人行道或
    行經行人穿越道不依規定讓行人優先通行，因而致人受傷或
    死亡，依法應負刑事責任者，加重其刑至二分之一，道路交
    通管理處罰條例第86條第1項定有明文。查，被告於駕駛執
    照吊扣期間無駕駛許可憑證而駕車（見偵卷第21頁），係屬
    「無照駕駛」（最高法院91年度台上字第5274號判決意旨參
    照），因而肇事致人受傷，就過失傷害罪部分，應依該條項
    規定加重其刑。公訴人雖未引用以強暴妨害人行使權利之條
    文，惟於事實欄一已明確載明該犯行之事實，並經本院於審
    理時告知該項罪名（見本院交訴字第26頁），本院自應予以
    審理。次查，被告有事實欄一所載之犯罪科刑之執行紀錄，
    有臺灣高等法院被告全國前案紀錄表1份（見本院交訴字卷
    第4至6頁）在卷可稽，其受有期徒刑執行完畢後，5年內故
    意再犯有期徒刑以上之肇事逃逸罪、傷害罪、強制罪、恐嚇
    危害安全罪，均為累犯，均應依刑法第47條第1項之規定，
    加重其刑。
二、爰審酌被告車禍肇事後，未對證人丙○○予以慰問，反毆打
    並出言恫嚇證人丙○○，致證人丙○○受有上揭傷害，進而
    駕車離去，應予嚴懲，不容寬貸，雖於本院行準備程序時鞠
    躬向證人丙○○道歉，坦承肇事逃逸犯行，惟其餘犯行，均
    飾詞空言辯駁，態度惡劣，事後尚未與證人丙○○達成民事
    和解，亦未獲得其之諒解，暨兼衡被告素行、品行、智識程
    度、犯罪之動機、目的、手段等一切情狀，就所犯5罪，各
    量處如主文所示之刑，並定應執行刑，以示懲儆。
據上論斷，應依刑事訴訟法第299條第1項前段，刑法第185條之
4、第277條第1項、第284條第1項前段、第304第1項、第305條、
第47條、第51條第5款，道路交通管理處罰條例第86條第1項，刑
法施行法第1條之1第1項、第2項前段，判決如主文。
本案經檢察官簡方毅到庭執行職務。
中    華    民    國    98    年    12    月    31    日
                  交通法庭  審判長法  官  蔡榮澤
                                  法  官  吳宗航
                                  法  官  汪曉君
以上正本證明與原本無異。
如不服本判決應於收受判決後10日內向本院提出上訴書狀，並應
敘述具體理由。其未敘述上訴理由者，應於上訴期間屆滿後20日
內向本院補提理由書( 均須按他造當事人之人數附繕本) 「切勿
逕送上級法院」。
                                  書記官  楊晴文
中    華    民    國    98    年    12    月    31    日
附錄本案論罪科刑法條：
中華民國刑法第284條
因過失傷害人者，處6月以下有期徒刑、拘役或5百元以下罰金，
致重傷者，處1年以下有期徒刑、拘役或5百元以下罰金。
從事業務之人，因業務上之過失傷害人者，處 1 年以下有期徒
刑、拘役或 1 千元以下罰金，致重傷者，處 3 年以下有期徒刑
、拘役或 2 千元以下罰金。
中華民國刑法第185條之4
駕駛動力交通工具肇事，致人死傷而逃逸者，處6月以上5年以下
有期徒刑。
中華民國刑法第277條
傷害人之身體或健康者，處3年以下有期徒刑、拘役或1千元以下
罰金。
犯前項之罪因而致人於死者，處無期徒刑或7年以上有期徒刑；
致重傷者，處3年以上10年以下有期徒刑。
中華民國刑法第304條
以強暴、脅迫使人行無義務之事或妨害人行使權利者，處3年以
下有期徒刑、拘役或3百元以下罰金。
前項之未遂犯罰之。
中華民國刑法第305條
以加害生命、身體、自由、名譽、財產之事，恐嚇他人致生危害
於安全者，處2 年以下有期徒刑、拘役或3 百元以下罰金。

司法院資訊處製作；財團法人民間司法改革基金會備份。
